【裁判字號】    89,訴,1888
【裁判日期】    900521
【裁判案由】    違反槍砲彈藥刀械管制條例等
【裁判全文】
臺灣高雄地方法院刑事判決                        八十九年度訴字第一八八八號
    公  訴  人  臺灣高雄地方法院檢察署檢察官
    被      告  甲○○
右列被告因違反槍砲彈藥刀械管制條例等案件，經檢察官提起公訴（八十九年度偵字
第三五三九號），本院判決如左：
    主    文
甲○○共同未經許可，持有其他可發射金屬或子彈具有殺傷力之金屬玩具手槍，處有
期徒刑貳年，併科罰金新臺幣陸萬元，罰金如易服勞役，以新臺幣玖佰元即銀元參佰
元折算壹日。扣案之仿ＷＡＬＴＨＥＲ廠半自動手槍製造之金屬玩具手槍壹支（含彈
匣壹個，槍枝管制編號為0000000000號）、全罩式安全帽壹個及手套壹雙
，均沒收之。
    事    實
一、甲○○與綽號小劉姓名年籍不詳年約三十多歲之成年男子，共同基於意圖為自己
    不法所有之犯意聯絡，於民國八十九年二月三日晚上十時三十分許，在高雄市前
    鎮區○○○路二十一號萬通商業銀行南高雄分行之自動付款機附近所擺設花盆旁
    ，預先將渠等未經許可所持有其他可發射金屬或子彈具有殺傷力之仿ＷＡＬＴＨ
    ＥＲ廠半自動手槍製造之金屬玩具手槍一支（內含彈匣一個、不具殺傷力之金屬
    子彈三顆及玩具槍金屬空彈殼三顆、槍枝管制編號0000000000號）藏
    放於該花盆內上方，並備妥機車作為交通工具，以全罩式安全帽及手套為遮掩，
    而躲藏於上揭花盆旁之暗處，預備向在前開銀行自動付款機提領金錢之人，以強
    暴、脅迫之方式至使不能抗拒，而強取他人之金錢。嗣經警方獲得線索前往埋伏
    監視，適有人在前揭自動付款機提領金錢，甲○○即戴上該全罩式安全帽及手套
    ，彎腰欲取其所預先藏放之金屬玩具手槍時，警方見狀遂上前盤查，當場逮獲甲
    ○○，並扣得前揭金屬玩具手槍一支，而綽號小劉之成年男子則趁機逃逸。
二、案經高雄市政府警察局新興分局移送臺灣高雄地方法院檢察署檢察官偵查起訴。
    理    由
一、訊據被告甲○○矢口否認有何與綽號小劉之成年男子未經許可共同持有具有殺傷
    力之金屬玩具手槍，預備以強暴、脅迫之方式向上開銀行自動付款機提款之人強
    取財物之犯行，辯稱：「當天是乙○○（即綽號小劉之成年男子）向我借機車，
    我們約好在銀行附近見面，他要把機車還給我，我就與他在那聊天，我當時是坐
    在別人機車上與乙○○聊天，彎腰是要將菸頭丟入排水溝，不是要拿槍，槍不是
    我的，槍也不是在我身上搜出，且我沒有準備持槍槍劫。」云云。經查：右揭事
    實業據證人即高雄市政府警察局新興分局刑事組員警林英志於八十九年八月三十
    日及同年九月二十日本院調查時到庭證稱：「當天有人打電話至警局報警，表示
    有人要搶銀行，我們三人（另有警員簡忠平、詹文政二人）就至現場查看，至現
    場時，先看到被告及一名男子在目視提款機提領人之狀況，我們就覺得可疑，第
    一次走近時，被告沒有戴安全帽，待第二次走近時，就看到被告開始戴上安全帽
    ，並戴上手套，我們就走近被告，待看到被告往他的左邊彎下腰時，我們就上前
    盤問被告：「你要幹什麼。」，被告問我們：「你們是什麼人。」，我們回答：
    「我們是刑警。」，另一名男子就跑了，被告也準備要逃跑，就被我們制止，並
    在被告左側花盆下查獲一把手槍。」及「我們剛到現場時，被告與友人均在現場
    ，他們當時均未戴手套及安全帽，當時有一名婦人在提款機前提款，被告及那名
    男子就開始戴安全帽及手套了。我們就衝出要逮捕他二人，但其中一名男子逃跑
    了，我們只抓到被告，被告一直想要引導我們離開現場說要去找車子，結果車子
    也沒有找到，我們就覺得很奇怪，我們就把被告再帶回現場，在花盆的地方查獲
    手槍一支及六發子彈。」等語明確，佐以上開銀行之三台自動付款機於八十九年
    二月三日下午十時十分至十時三十分許，計有九筆提領金錢之紀錄，此有萬通商
    業銀行南高雄分行萬通南高存定字第六十四號函及自動付款機成功交易明細表七
    紙在卷可按，足認當時確係有人在該銀行之自動付款機前提領金錢無訛，是證人
    林英志上開證詞，洵堪採信。再查：被告經送請高雄市政府警察局刑警大隊測謊
    鑑定，茲據該局採取模擬中性卡片數字刺激測驗（ＳＣＴ）、區域比對法（ＺＣ
    Ｔ）及測後晤談等方式實施鑑驗結果：詢問被告：「有關本案，槍是不是你放在
    盆栽上？被告答：不是。」，認被告對回答該問題呈不實反映。有高雄市政府警
    察局刑事警察大隊八十九年五月十六日高市警刑大鑑字第三七五七號鑑驗通知書
    一紙附卷可稽，參以前揭扣案之金屬玩具手槍一支係在被告所乘坐之機車旁花盆
    內查獲，而被告為警逮捕之際，即刻意引開員警離開現場，以避免員警發覺槍枝
    等情，迭據證人林英志供述綦詳，衡諸常情，倘該槍枝非被告所預先藏放，其又
    何須於為警查獲時藉由尋找車子之故，刻意引開員警離開現場。此外，復有扣案
    之仿ＷＡＬＴＨＥＲ廠半自動手槍製造之金屬玩具手槍一支（含彈匣一個、金屬
    子彈三顆及玩具槍金屬空彈殼三顆）扣案可資佐證，嗣經送請內政部警政署刑事
    警察局鑑驗，鑑定結果認為：（一）送驗制式手槍一支（槍枝管制編號0000
    000000號），認係仿ＷＡＬＴＨＥＲ廠半自動手槍製造之金屬玩具手槍換
    裝土造金屬槍管改造而成，機械性能良好，認具殺傷力。（二）送驗制式子彈六
    顆，鑑驗情形如下：１．三顆，認均係玩具槍金屬空彈殼。２．二顆，認均係玩
    具槍彈殼加裝直徑約五ＭＭ之金屬彈頭改造而成，試射一顆，無法擊發，認不具
    殺傷力。３．一顆，認係玩具槍彈殼加裝直徑約八ＭＭ之金屬彈頭改造而成，經
    試射，無法擊發，認不具殺傷力，亦有該局八十九年二月十五日刑鑑字第一六四
    三四號鑑驗通知書一紙在卷足憑。從而，被告前揭所辯，要屬事後卸責之詞，委
    無足採。本件事證已臻明確，被告右開犯行洵堪認定。
二、被告未經許可持有具殺傷力之仿ＷＡＬＴＨＥＲ廠半自動手槍製造之金屬玩具手
    槍一支（內含彈匣一個、不具殺傷力之金屬子彈三顆及玩具金屬空彈殼三顆、槍
    枝管制編號0000000000號），預備向在上開銀行自動付款機提領金錢
    之人，以強暴、脅迫之方式至使不能抗拒，而強取他人之金錢。核其所為，係犯
    槍砲彈藥刀械管制條例第十一條第四項未經許可持有其他可發射金屬或子彈具有
    殺傷力之金屬玩具手槍罪及懲治盜匪條例第五條第三項之預備盜匪罪。雖公訴人
    於起訴書中記載被告所犯係刑法第三百二十八條第五項之預備強盜罪，惟經公訴
    人於本院審理時當庭以言詞變更起訴法條為懲治盜匪條例第五條第三項之預備盜
    匪罪，本院自毋庸再為變更起訴法條。被告與綽號小劉之男子二人間，就前揭犯
    行，有犯意之聯絡及行為之分擔，為共同正犯。又被告所犯上開未經許可持有其
    他可發射金屬或子彈具有殺傷力之金屬玩具手槍及預備盜匪二罪間，有方法結果
    之牽連關係，為牽連犯，應依刑法第五十五條後段之規定，應從較重之未經許可
    持有其他可發射金屬或子彈具有殺傷力之金屬玩具手槍罪處斷。爰審酌被告正值
    青年，不思以正當途徑獲取財物，竟與綽號小劉之成年男子未經許可共同持有具
    有殺傷力之金屬玩具手槍，預備以強暴、脅迫之方式向銀行自動付款機提款之人
    強取金錢，危害社會治安甚鉅，且犯罪後復飾詞狡辯，毫無悔意等一切情狀，量
    處如主文所示之刑，並諭知併科罰金部分，易服勞役之折算標準。扣案之仿ＷＡ
    ＬＴＨＥＲ廠半自動手槍製造之金屬玩具手槍一支（內含彈匣一個，槍枝管制編
    號0000000000號），機械性能良好，認具殺傷力，已如前述，為槍砲
    彈藥刀械管制條例所管制之槍砲，係屬違禁物，應依刑法第三十八條第一項第一
    款之規定，併予宣告沒收之。又扣案之全罩式安全帽一個及手套一雙，係預備供
    本件犯罪所用之物，且為被告所有，業據被告供承在卷，爰依刑法第三十八條第
    一項第二款之規定，併予宣告沒收之。至扣案之金屬子彈三顆及玩具金屬空彈殼
    三顆，經鑑驗試射金屬子彈二顆，認不具殺傷力，有上開內政部警政署刑事警察
    局鑑驗通知書一紙附卷可佐，是該扣案之金屬子彈一顆（原查獲三顆，經鑑驗試
    射二顆，餘一顆）及玩具金屬空彈殼三顆，均非槍砲彈藥刀械管制條例所管制之
    彈藥性質，非屬違禁物，自無庸宣告沒收之，併予敘明。
三、按槍砲彈藥刀械管制條例第十九條第一項規定：「犯第七條、第八條、第十條、
    第十一條、第十二條第一項至第三項、第十三條第一項至第三項之罪，經判處有
    期徒刑者，應於刑之執行完畢或赦免後，令入勞動場所，強制工作，其期間為三
    年。」然上開規定業經司法院大法官會議釋字第四百七十一號解釋，認「此項規
    定不問對行為人有無預防矯治其社會性之必要，一律宣付強制工作三年，限制其
    中不具社會危險性之受處分人之身體、自由部分，其所採措施與所欲達成預防矯
    治之目的及所需程度，不合憲法第二十三條所定之比例原則，犯上開條例第十九
    條所定之罪，不問對行為人有無預防矯治其社會危險性之必要，一律宣付強制工
    作三年之部分，與本解釋意旨不符，應自本解釋公布之日起不予適用」，易言之
    ，就槍砲彈藥刀械管制條例關於保安處分立法上違反比例原則之部分，不予適用
    ，並認法院應審酌「依個案情節符合比例原則部分，固應適用該條例宣告保安處
    分，至不符合部分而應宣告保安處分者則仍由法院斟酌刑法第九十條第一規定之
    要件，依職權為之」。查本件被告雖係犯槍砲彈藥刀械管制條例第十一條第四項
    之罪，並經本院判處有期徒刑，然其所持有之金屬玩具手槍僅一支，且金屬子彈
    三顆並不具殺傷力，從而，尚難認其實際上已具社會危險性，而其持有之金屬玩
    具手槍，經本院判處二年有期徒刑，應足以達到預防其再犯之特別目的，而認對
    被告無預防矯治其社會危險性之必要，依據上開司法院大法官會議解釋，並無槍
    砲彈藥刀械管制條例第十九條第一項規定之適用，故不併予宣告於刑之執行完畢
    或赦免後，令入勞動場所，強制工作三年，附此敘明。
據上論斷，應依刑事訴訟法第二百九十九條第一項前段，槍砲彈藥刀械管制條例第十
一條第四項，懲治盜匪條例第五條第三項，刑法第十一條前段、第二十八條、第五十
五條、第四十二條第二項、第三十八條第一項第一款、第二款，判決如主文。
本案經檢察官陳瑞堯到庭執行職務。
中    華    民    國      九十      年      五      月      二十一      日
                                  臺灣高雄地方法院刑事第七庭
                                      法  官  蔡  正  雄
右正本證明與原本無異。
如不服本判決，應於判決送達後十日內，向本院提出上訴狀。
                                      書記官  許  雅  惠
中    華    民    國      九十      年      五      月      二十一      日
附錄本判決論罪之法條：
槍砲彈藥刀械管制條例第十一條第四項：
未經許可，持有、寄藏或意圖販賣而陳列第一項所列槍砲者，處一年以上七年以下有
期徒刑、併科新臺幣七百萬元以下罰金。
懲治盜匪條例第五條：
有左列行為之一者，處無期徒刑或七年以上有期徒刑：
一、意圖為自己或第三人不法所有，以強暴、脅迫、藥劑、催眠術或他法致使不能抗
    拒而取他人之物或使其交付者。
二、發掘墳墓而盜取殮物者。
三、藏匿或包庇盜匪者。
前項第一款之未遂犯罰之。
預備犯第一項第一款之罪，處一年以下有期徒刑。


司法院資訊處製作；財團法人民間司法改革基金會備份。
